臺灣高等法院刑事判決
111年度交上訴字第96號
上  訴  人  臺灣新北地方檢察署檢察官
被      告  柯笞尉


上列上訴人因被告過失致死案件，不服臺灣新北地方法院110年
度交訴字第20號，中華民國111年3月25日第一審判決（起訴案號
：臺灣新北地方檢察署110年度偵字第1910、2626號），提起上
訴，本院判決如下：
    主  文
原判決撤銷。
柯笞尉犯汽車駕駛人無駕駛執照駕車過失致死罪，處有期徒刑肆
月。
    事  實
一、柯笞尉明知其在因酒駕吊銷駕駛執照期間（108年2月27日至
    111年2月26日），為無駕駛執照之人，竟於民國109年11月2
    6日下午2時1分許，駕駛車牌號碼0000-00號自用小客車，沿
    新北市三重區（以下同市區）信義西街往福德北路方向前進
    ，行經信義西街、文化北路路口欲左轉時，本應注意車前狀
    況隨時採取必要之安全措施，且依當時天候晴、日間自然光
    線、柏油路面乾燥、無缺陷、無障礙物、視距良好、號誌正
    常等情況，並無不能注意之情事，竟疏未注意前情，貿然向
    前行駛準備左轉，適有張建欽亦未注意其行向號誌為紅燈，
    步行穿越該處路口（未走在行人穿越道），因而遭柯笞尉所
    駕車輛之左車頭撞擊倒地，受有顱骨、顏面骨骨折、蜘蛛網
    膜下出血、顱内出血、腦室内出血、疑似腦疝脫、臉部、肢
    體、四肢多處擦傷等傷害，經送醫急救，仍於同日晚上6時3
    7分許，因左枕頂鈍力傷、顱底骨折，引起低血容合併中樞
    神經休克死亡。柯笞尉事故後留在現場，並於員警到場處理
    時承認為肇事者，自首犯行而接受裁判。　　
二、案經張嘉慧、張建鈞告訴暨新北市政府警察局三重分局報告
    臺灣新北地方檢察署檢察官偵查起訴。
    理  由
一、認定犯罪事實所憑之證據及理由
  ㈠上開事實，業據被告柯笞尉供認在卷（見偵2626號卷第7至9
    頁，相字卷第45頁，交訴字卷第86至87、122、130頁，本院
    卷第59、60頁），並有馬偕紀念醫院乙種診斷證明書、道路
    交通事故現場圖、道路交通事故調查報告表㈠、㈡、道路交通
    事故照片、監視器畫面翻拍照片、中華電信汽車駕駛人資料
    、新北市政府警察局舉發違反道路交通管理事件通知單、臺
    灣新北地方檢察署相驗屍體證明書、相驗照片、現場勘察及
    相驗照片等件在卷可佐（見相字卷第18、21至30、34、36、
    48、51至65頁，審交訴字卷第49至76頁），足認被告前開任
    意性自白與事實相符，堪予採信。
  ㈡按汽車行駛時，駕駛人應注意車前狀況及兩車並行之間隔，
    並隨時採取必要之安全措施，道路交通安全規則第94條第3
    項規定甚明。再本案事故發生時，被告行向為綠燈，被害人
    張建欽之行向為紅燈，有卷附事故路口監視器畫面照片可稽
    （見審交訴字卷第67至70頁）；當時天候晴、日間自然光線
    、柏油路面乾燥、無缺陷、無障礙物、視距良好、號誌正常
    等情，亦有道路交通事故調查報告表㈠可憑（見相字卷第22
    頁），客觀上並無不能注意之情況，被告疏未注意車前狀況
    並採取必要之安全措施，不慎撞擊被害人，致其受有前揭傷
    害而死亡，足認被告就本件車禍之發生具有過失，其過失與
    被害人受傷死亡之結果間並有相當因果關係。又行人穿越設
    有行人穿越專用號誌之道路，應依號誌指示迅速穿越，道路
    交通安全規則第134條第5款定有明文。本案事故路口之行人
    穿越道設有行人穿越專用號誌，而被害人穿越該處路口時，
    其行向號誌為紅燈，有現場勘察照片及監視器畫面翻拍照片
    可憑，是以被害人未遵守號誌穿越路口，就本件事故之發生
    亦有過失。新北市政府車輛行車事故鑑定會就此部分亦認：
    被害人於設有號誌管制之路口，違規闖紅燈穿越道路，為肇
    事主因；被告駕照經吊銷仍駕駛自用小客車，未注意車前狀
    況，為肇事次因，有該委員會110年11月19日新北車鑑字第0
    000000號鑑定意見書可稽（見交訴卷第39至41頁）。因認本
    案事證明確，被告犯行堪予認定。
二、論罪及刑之加重、減輕事由
　㈠按汽機車駕照為駕駛汽機車之許可憑證，駕照經吊扣、吊銷
    或註銷，其處分期間即無許可駕駛汽、機車之憑證。又道路
    交通管理處罰條例第86條第1項規定汽車駕駛人，無駕駛執
    照駕車，因而致人受傷或死亡，依法應負刑事責任者，加重
    其刑至2分之1，係就刑法第276條及同法第284條犯罪具特殊
    要件時予以加重處罰之規定，乃就犯罪類型變更之個別犯罪
    行為予以加重，屬刑法分則加重，而為獨立之罪名。
　㈡被告於駕照吊銷期間，無照駕駛致被害人死亡，係犯道路交
    通管理處罰條例第86條第1項、刑法第276條之汽車駕駛人無
    駕駛執照駕車過失致人於死罪。檢察官起訴被告犯刑法第27
    6條之過失致死罪，尚有未洽，惟起訴書所載犯罪事實與本
    院認定之基本社會事實同一，且經告知罪名而為辯論，爰依
    刑事訴訟法第300條規定，變更起訴法條。
　㈢被告無駕駛執照駕車過失致人死亡，應依道路交通管理處罰
    條例第86條第1項規定加重其刑。其在事故發生後，於報案
    人或勤指中心轉來資料未報明肇事人姓名，處理人員前往現
    場處理時，在場並當場承認為肇事人，有道路交通事故肇事
    人自首情形記錄表在卷可稽（見相字卷第33頁），嗣並接受
    裁判，符合自首要件，爰依刑法第62條前段規定，減輕其刑
    ，並與前開加重事由，先加後減之。
三、原判決撤銷之理由
  ㈠原審以被告犯行事證明確，予以論罪科刑，雖非無見。惟查
　　，被告前因賭博及不能安全駕駛致交通危險案件，經判處罪
    刑，並於受徒刑執行完畢5 年以內再犯本案有期徒刑以上之
    罪，固有本院被告前案紀錄表之記載可憑。惟本案為過失犯
    罪而非故意再犯，是與刑法第47條第1項之累犯規定不符。
    原判決誤論被告成立累犯，再予裁量不加重，即有未合。檢
    察官執此上訴，指摘原審判決不當，為有理由，應由本院予
    以撤銷改判。
　㈡爰以行為人責任為基礎，審酌本案事故發生之過失情狀、被
    告素行、犯罪所生危害，及被告犯後與被害人家屬張嘉慧（
    兼告訴人）、張建鈞（兼告訴人）、張戎茂成立調解，依約
    履行，經告訴人張嘉慧、張建鈞之代理人陳明在卷，並表示
    被告犯後迅速提供保險所需資料，建請考量被告家庭情形，
    諭知附條件緩刑之科刑意見（見本院卷第61頁，另詳後述）
    ，兼衡被告自述之智識程度及其家庭、工作、收入情形等一
    切情狀，量處如主文第2項所示之刑。
　㈢被告前於107年11月13日因不能安全駕駛致交通危險罪，受有
    期徒刑3月，如易科罰金以新臺幣1,000元折算1日之宣告，
    同年12月11日確定，有本院被告前案紀錄表可稽。是以被告
    在本案罪刑宣告前5年內，曾因故意犯罪受有期徒刑以上刑
    之宣告，並不符合刑法第74條第1項之緩刑要件。又道路交
    通管理處罰條例第86條第1項係刑法分則加重之性質，而刑
    法第276條過失致死罪法定刑為5年以下有期徒刑，故本案縱
    受6個月以下有期徒刑之宣告，仍與刑法第41條第1項易科罰
    金之要件不符，自不得諭知易科罰金，惟依刑法第41條第3
    項規定，此部分仍得由執行檢察官依相關規定審酌，是否得
    以易服勞役，均併敘明。
據上論斷，應依刑事訴訟法第369條第1項前段、第364條、第299
條第1項前段、第300條，道路交通管理處罰條例第86條第1項，
刑法第276條、第62條前段，刑法施行法第1條之1第1項，判決如
主文。
本案經檢察官姜長志提起公訴，檢察官朱曉群提起上訴，檢察官
董怡臻到庭執行職務。
中　　華　　民　　國　　111 　年　　6 　　月　　27　　日
            刑事第六庭    審判長法　官    劉方慈
                                法　官    許曉微 
                                法　官    朱嘉川 
以上正本證明與原本無異。
如不服本判決，應於收受送達後20日內向本院提出上訴書狀，其
未敘述上訴之理由者並得於提起上訴後20日內向本院補提理由書
（均須按他造當事人之人數附繕本）「切勿逕送上級法院」。
                                書記官    陳韻如
中　　華　　民　　國　　111 　年　　6 　　月　　27　　日
附錄：本案論罪科刑法條全文 　　　　　　　　　　　　　　
道路交通管理處罰條例第86條
（刑責之加重及減輕）
汽車駕駛人，無駕駛執照駕車、酒醉駕車、吸食毒品或迷幻藥駕
車、行駛人行道或行經行人穿越道不依規定讓行人優先通行，因
而致人受傷或死亡，依法應負刑事責任者，加重其刑至二分之一
。
汽車駕駛人，在快車道依規定駕車行駛，因行人或慢車不依規定
，擅自進入快車道，而致人受傷或死亡，依法應負刑事責任者，
減輕其刑。
中華民國刑法第276條
因過失致人於死者，處5年以下有期徒刑、拘役或50萬元以下罰
金。